【裁判字號】    95,台上,2303
【裁判日期】    950427
【裁判案由】    偽造文書
【裁判全文】
最高法院刑事判決            九十五年度台上字第二三０三號
    上  訴  人  甲○○
                乙○○
上列上訴人等因偽造文書案件，不服台灣高等法院高雄分院中華
民國九十二年七月三十一日第二審判決（九十二年度上訴字第一
一六號，起訴案號：台灣高雄地方法院檢察署九十年度偵字第一
二九六二號），提起上訴，本院判決如下：
    主  文
原判決撤銷，發回台灣高等法院高雄分院。
    理  由
本件原判決撤銷第一審諭知上訴人甲○○、乙○○均無罪之判決
，改判論處上訴人等共同行使偽造私文書，足以生損害於公眾及
他人罪刑，固非無見。
惟查：一、審理事實之法院，對於與被告被訴事實有關之證據，
應從各方面詳予調查，以期發現真實，苟有與待證事實相關之證
據尚未查竣，即難為有利或不利於被告之判斷。原判決事實認定
，上訴人等係於民國八十八年三月二十九日，盜用告訴人丙○○
之印章，偽造告訴人名義之股份轉讓書，持以行使將告訴人在瑞
記工業股份有限公司（下稱瑞記公司）股份，分別轉讓予甲○○
（轉讓股數四十萬股、成交金額新台幣〔下同〕二千一百六十萬
元）、乙○○（轉讓股數二十萬股、成交金額一千零八十萬元）
，乃論上訴人等均犯刑法第二百十六條、第二百十條之行使偽造
私文書罪。而上訴人等所辯該股份之轉讓，係經告訴人同意後辦
理云云，固為告訴人所否認，但據告訴人於第一審供稱：「股款
部分都不是我提領的，存摺不在我身上，在被告那裡，當時因國
稅局在查帳，我在八十八年九月後有蓋一些空白取款條，所以被
告可以提領」，及稱八十八年十月五日、八日係伊與甲○○至銀
行提領款項，領得款項由甲○○帶走等語，復於原審陳稱：伊於
八十八年九月間知道股份被轉讓，於八十八年八、九月間提供存
摺予上訴人等辦理匯款，有蓋空白取款條給上訴人等，於八十九
年四月間接到國稅局的繳稅通知，發現事態嚴重云云（見第一審
卷第二八、一三八頁，原審卷第八五至八七頁）；再徵之告訴狀
所附告訴人聲請調解之調解委員會通知、調解不成立證明書及郵
局存證信函，告訴人迄於八十九年五、六月間始聲請與上訴人等
調解，及於八十九年四月間寄發存證信函要求甲○○將股份回復
其名下等情（見本案九十年度發查字第一八三三號卷附資料），
如果無訛，告訴人於八十八年九月間已知其股份被轉讓，非但未
向上訴人等索取成交價高達三千餘萬元之股款，且蓋用空白取款
條交付甲○○使用提領存入其帳戶內之款項，縱曾陪同甲○○前
往提領其帳戶內存款，亦任由甲○○取走，而於獲悉須繳納巨額
稅款時，始與上訴人等爭執轉讓股份之事，似與一般交易之常理
不盡相合。倘如原判決所認定告訴人係念及兄弟之情及告訴人已
生財務危機怕連累瑞記公司等因素，始配合而提供銀行帳戶與甲
○○使用，作假資金往來憑證等情，衡情告訴人已生財務危機，
應需款孔急，焉於知悉其股份遭轉讓為上訴人等名下後，卻不向
上訴人等索取上述巨額之股款，以供自己週轉使用？如告訴人係
念及與甲○○間之兄弟情份，而不予追討上述之巨額股款，又何
寧為一千餘萬元之稅款而對上訴人夫妻提出告訴，使其等遭受刑
責之追究？其原因安在，並未臻明瞭，對此攸關上訴人等所辯其
等轉讓股份係經告訴人同意云云可否憑信之重要事項，原審未深
入查究釐清，即遽行判決，自嫌調查職責未盡。二、原判決事實
欄載稱甲○○與乙○○為夫妻關係，其二人基於共同行使偽造私
文書之犯意聯絡，利用不知情之公司會計利余素鑾，製作不實之
股份轉讓書，並推由甲○○盜用丙○○留存在瑞記公司之印章蓋
用印文於該股份轉讓書上，而為本件之行使偽造私文書行為等情
，其間乙○○究竟如何與甲○○為共同行使偽造文書之犯意聯絡
及行為分擔，原審未敘明認定之依據及理由，亦難謂無理由不備
之違誤。以上或為上訴意旨所指摘，或為本院得依職權調查之事
項，應認原判決有撤銷發回更審之原因。
據上論結，應依刑事訴訟法第三百九十七條、第四百零一條，判
決如主文。
中    華    民    國  九十五  年    四    月  二十七  日
                      最高法院刑事第七庭
                          審判長法官  呂  潮  澤
                                法官  吳  昆  仁
                                法官  孫  增  同
                                法官  趙  文  淵
                                法官  吳      燦
      本件正本證明與原本無異
                                      書  記  官
中    華    民    國  九十五  年    五    月    三    日
                                                Ａ


司法院資訊處製作；財團法人民間司法改革基金會備份。
